【裁判字號】    92,訴,17
【裁判日期】    921021
【裁判案由】    侵權行為損害賠償
【裁判全文】
臺灣高等法院臺南分院民事判決  九十二年度訴字第一七號    Ｋ
      原      告  乙  ○  ○
      訴訟代理人  甲  ○  ○
      被      告  丙  ○  ○
右當事人間侵權行為損害賠償事件，經本院刑事庭以九十二年度附民字第六一號裁定
移送前來，本院於九十二年十月七日言詞辯論終結，判決如下：
    主    文
被告應給付原告新台幣柒拾壹萬壹仟玖佰拾伍元，及自民國九十二年四月三日起至清
償日止，按年息百分之五計算之利息。
原告其餘之訴及假執行聲請均駁回。
訴訟費用由被告負擔四分之一，餘由原告負擔。
    事    實
甲、原告方面：
一、聲明：求為判決：(一)被告應給付原告新台幣（下同）三百零五萬二千八百元及自
    本訴狀繕本送達被告翌日起至清償日止，按法定利率百分之五計算給付利息。(二)
    願供擔保，請准宣告假執行。
二、陳述：
  (一)被告自民國八十九年十月一日起，向陳山東承租台南縣麻豆鎮北勢里北勢寮十之
    十一號旁豬舍，自行僱工搭建以鋼骨、木架支柱，鋼製波浪板隔間，石綿瓦為屋
    頂之建築物，以之充作爆竹引線製造工廠，並擔任該工廠之負責人，為從事一定
    業務之人，並為勞工安全衛生法所稱之雇主及事業單位。被告僱用原告為工人。
    八十九年十二月九日下午四時八分許，該工廠因發生爆炸，致原告受有臉部、後
    背、四肢二至三度燒傷，佔體表面積百分之十六。被告刑事罪刑部分，經判處有
    期徒刑六年六月確定。
  (二)按因故意或過失，不法侵害他人之權利者，負損害償責任；又不法侵害他人身體
    或健康者，對於被害人因此喪失或減少勞動能力或增加生活上之需要時，應負損
    害賠償責任；又不法侵害他人之身體、健康．．．被害人雖非財產上之損害，亦
    得請求賠償相當之金額；民法第一百八十四條第一項前段、第一百九十三條第一
    項、第一百九十五條第一項前段分別定有明文。為此有如下之請求：
    (1)醫療費用部分：一百萬元。
    (2)看護費部分：每日二千四百元，共二十一日，共五萬二千八百元。
    (3)精神慰撫金部分：原告身體面積百分之十六受有二至三度燒傷，無論在受傷時
      、復健時肉體上、精神上所受痛楚，實非筆墨所能形容，請求二百萬元，稍資
      慰藉。
    以上合計三百零五萬二千八百元。
三、證據：戶籍謄本壹份、醫藥費收據。
乙、被告方面：
    未於言詞辯論期日到場，據其以前到場之聲明陳述略為：
一、聲明：駁回原告之訴。
二、陳述：
    自承經營爆竹引線製造工廠，於上開時地，發生意外，造成傷亡之事實。
    原告請求之費用過高，且未有收據証明損害，慰撫金請求亦高。
三、証據：援用刑事庭所提証據。
    理    由
一、被告經合法通知，無正當理由，未於言詞辯論期日到場，核無民事訴訟法第三百
    八十六條各款所定情形，爰依原告之聲請，由其一造辯論判決。
二、原告主張被告於八十九年十月一日起，在台南縣麻豆鎮北勢里北勢寮十之十一號
    旁豬舍，僱工搭建以鋼骨、木架支柱，鋼製波浪板隔間，石綿瓦為屋頂之建築物
    ，作為爆竹引線製造工廠，擔任工廠負責人，因違反保護他人之法律之過失，於
    同年十二月九日下午四時八分許，因訴外人姜武雄、曾韋誠於該工廠切割室內，
    使用未具防塵、防爆性能之油壓切割機制動器從事引線切割時，因油壓切割機制
    動器內業已堆積引線散落之火藥粉塵，姜武雄、曾韋誠啟按該制動器時，產生之
    火花點燃爆引，波及引燃旁邊超過安全量之引線而發生火災，致原告受有臉、後
    背、四肢部位表面積百分之十六之二至三度燒傷之事實，已據其提出刑事判決書
    二件、診斷証明書一件為証，且為被告所不爭執，原告主張，堪信為真實。
三、按煙火工廠乃危險工作場所，非經勞動檢查機構審查或檢查合格，不得使勞工在
    該工廠作業，且對於火災引起之危害，應有符合標準之必要安全衛生設備，又僱
    用勞工從事工作，應對勞工施以從事工作及預防災變所必要之安全衛生教育、訓
    練，勞動檢查法第二十六條第一項第三款、勞工安全衛生法第五條第一項第十一
    款、第二十三條第一項定有明文。另勞工安全設施規則第一百七十一條第一項第
    一款亦規定：雇主對於易引起火災及爆炸危險之場所，不得設置有火花、電弧或
    高溫成為發火源之機械、器具或設備；甚至爆竹煙火製造業安全衛生設施標準第
    二十四條第一項第一款、第三項復規定：從事爆竹引線切割作業室，作業人員以
    一人為限；每次切割作業，不得超過○‧五公斤，每批不得超過三公斤，已切割
    與未切割之爆竹引線應遠離分別放置，並隨時加以覆蓋。被告既為該爆引製作工
    廠負責人，自係勞工安全衛生法所稱之雇主及事業單位，即應注意依上述勞工安
    全相關衛生法令規定辦理。且依卷附現場片顯示，被告經營之爆竹引線製造工廠
    ，租用長約十公尺、寬約四十公尺簡易豬舍，其結構為鋼骨、木架支柱，以鋼製
    波浪板隔間，覆以石綿瓦搭建之建築物。何況被告亦坦承工廠未經主管單位審查
    或檢查合格，亦未設置必要安全衛生設備等情。被告竟未經勞動檢查機構審查或
    檢查合格，即雇用勞工在該工廠作業，且疏未採取火災、爆炸危害防止之設施，
    復未對勞工施以教育訓練及推動工作場所安全管制制度與稽核，致使引線切割作
    業每批量超過安全範圍，爆引切割作業室，亦超過一人作業，致勞工使用可能導
    致火花成為發火源之鐵製油壓切割刀及未具防塵、防爆性能之油壓切割機制動器
    等設備，其火花引燃過量堆積之爆竹引線產生火災，導致原告輕度燒傷之職業災
    害，被告確有過失，堪以認定。本件災害經行政院勞工委員會南區勞動檢查所至
    現場勘查事故原因，亦同此認定：「災害原因分析：直接原因：罹災者為火災燒
    傷致死。間接原因：易引起火災之場所使用可能產生火花成為發火源之虞之機械
    （油壓切割機）磨擦產生之火花，或油壓切割機制動器因未具防塵、防爆性能，
    其內堆積爆引散落之火藥粉塵，勞工啟動時，產生之火花點燃爆引，波及引燃旁
    邊過量堆積之爆引，發生大火。基本原因：雇主未對油壓切割機（含制動器）實
    施自動檢查、未訂勞工安全衛生工作守則、未對勞工實施安全衛生教育訓練，勞
    工缺乏警覺性及安全知識不足等因素所致。」有該所出具之職業災害檢查報告書
    並所附災害現場彩色照片十張在卷可參（見九十年度偵字第一九○一號偵查卷第
    四至十一頁），被告過失造成上開職業災害之發生，並導致原告傷害之結果，其
    過失與被害人受傷之間，顯具有相當因果關係，難辭其侵權行為之責任。
四、按因故意、過失不法侵害他人之權利者，負損害賠償責任；又不法侵害他人之身
    體、健康、名譽、自由、信用、隱私、貞操或不法侵害其他人格法益而情節重大
    者，被害人雖非財產上之損害，亦得請求賠償相當之金額，民法第一百八十四條
    第一項前段、第一百九十五條第一項前段分別定有明文。被告應負過失侵權行為
    責任，已如前述，則原告請求被告賠償損害，即屬有據。應再審酌者，乃其請求
    之範圍：
  (一)醫療費用一百萬元：原告提出奇美醫學中心收費收據，原告因傷住院日期為八十
    九年十二月九日至八十九年十二月十二日，共計四日，醫療費用計四萬一千五百
    四十七元；救護車出勤費用二千六百元；國軍左營醫院附設民眾診療服務處收據
    住院日期自八十九年十二月十二日至八十九年十二月三十日，共計二十九日，醫
    療費用計十二萬五千七百六十八元，以上合計為十六萬九千九百一十五元；原告
    該部分之請求，為有理由，逾此部分，未提出証據証明，不應准許。
  (二)看護費部分五萬二千八百元：原告主張受傷後住院期間僱請看護，每日支出二千
    四百元，住院二十一日，支出五萬二千八百元，雖未據其提出收據証明，但親屬
    間看護，縱出於親情，然其所付出之勞力顯非不能以金錢評價，此種身分恩惠，
    不能加惠於加害人，原告受傷既由家屬照顧，本院認以每日二千元計算，則二十
    一日，可請求者為四萬二千元，此部分應予准許。
  (三)精神慰撫二百萬元：原告主張因身體表面積百分之十六受有二至三度燒傷，精神
    確屬之痛苦，本院審酌其受國中教育、未婚、無不動產，被告係國小程度、已婚
    ，育有子女二人，無不動產等身分、經濟情況，認其請求以五十萬元為適當，在
    此範圍內應予准許，逾此請求，應予駁回。
  (四)綜上，原告請求，應准許者合計為七十一萬一千九百十五元。
六、從而，原告本於侵權行為損害賠償之法律關係，請求被告賠償七十一萬一千九百
    十五元，及自九十二年四月三日（訴狀繕本送達被告翌日）起至清償日止，按年
    息百分之五計算之利息，為有理由，應予准許。逾此範圍所為之請求為無理由，
    應予駁回。原告請求經准許部分未逾一百五十萬元，依民事訴訟法第四百六十六
    條規定，被告不得就本件判決上訴，故本判決就被告敗訴部分，於宣判後即告確
    定。原告就其勝訴部分，聲請宣告假執行，核無必要，應予駁回。至其敗訴部分
    ，假執行聲請亦失所附麗，亦予駁回。
七、結論：本件原告之訴為一部有理由，一部無理由，爰依民事訴訟法第七十九條，
    第三百八十五條第一項，判決如主文。
中      華      民      國    九十二    年      十      月    二十一    日
                                    臺灣高等法院臺南分院民事第一庭
~B1審判長法官  王    惠    一
~B2      法官  蘇    清    恭
~B3      法官  吳    上    康
右為正本係照原本作成。
原告如對本判決上訴，須於判決送達後廿日內向本院提出上訴狀，未表明上訴理由者
，應於上訴後廿日內，向本院提出理由書。
中      華      民      國    九十二    年      十      月    二十四    日
~B法院書記官  易    慧    玲


司法院資訊處製作；財團法人民間司法改革基金會備份。
